臺灣臺中地方法院刑事判決
110年度金訴字第882號
公  訴  人  臺灣臺中地方檢察署檢察官
被      告  葉裕騰



上列被告因洗錢防制法等案件，經檢察官提起公訴（110年度偵
字第18373號），本院判決如下：
    主    文
葉裕騰幫助犯洗錢防制法第十四條第一項之洗錢罪，處有期徒刑
參月，併科罰金新臺幣壹萬元，罰金如易服勞役，以新臺幣壹仟
元折算壹日。
    犯罪事實
一、葉裕騰可預見一般取得他人金融帳戶資料之行徑，常與財產
    犯罪所需有密切之關聯，極可能遭犯罪集團持以做為人頭帳
    戶，供為被害人匯入詐騙款項之用，犯罪人士藉此收取贓款
    ，並掩飾隱匿犯罪所得之不法利益，避免有偵查犯罪權限之
    執法人員循線查緝，遂行詐欺取財之犯罪計畫，基於幫助洗
    錢及幫助他人詐欺取財之不確定故意，於民國110年3月9日
    前某日某時許，將其母親蔡淑娟所申設永豐銀行帳號000-00
    000000000000號帳戶(下稱永豐銀行帳戶)之存摺與提款卡，
    提供予真實姓名年籍均不詳綽號「小陳」之成年男子，「小
    陳」再將該帳戶轉交予某不詳詐欺集團成員，容任詐騙集團
    成員持之遂行詐欺取財犯罪使用。嗣詐欺集團成員取得上揭
    永豐銀行帳戶提款卡、密碼及存摺後，旋即意圖為自己不法
    之所有，基於詐欺取財之犯意，於110年3月9前某日某時許
    ，以「Lin Pei Pei」名義在臉書「Nintendo Switch二手主
    機遊戲」社群中刊登二手主機及遊戲片之販售訊息。
  ㈠嗣於同年3月9日某時，蔡曜文瀏覽該訊息，即與「Lin Pei P
    ei」聯繫，並以1萬1000元之價格向「Lin Pei Pei」購買「
    瑪莉歐派對、機器人大戰、舞力全開、馬力歐賽車」以及二
    手主機，蔡曜文並依約匯款至上開永豐銀行帳戶，惟嗣後並
    未收到所購買之商品，且聯絡不到「Lin Pei Pei」始知受
    騙，並報警處理。
  ㈡同年3月10日13時前某時許，李東陽瀏覽上揭「Lin Pei Pei
    」所刊登之訊息，即以6500元之價格購買遊戲二手主機，並
    委請友人將款項匯入上開永豐銀行帳戶，惟嗣後並未收到所
    購買之商品，且聯絡不到「Lin Pei Pei」始知受騙，並報
    警處理。
二、案經李東陽訴由屏東縣政府警察局里港分局報告臺灣臺中地
    方檢察署檢察官偵查起訴。
    理    由
一、證據能力部分：
  ㈠按被告以外之人於審判外之陳述，雖不符刑事訴訟法第159條
    之1至第159條之4之規定，而經當事人於審判程序同意作為
    證據，法院審酌該言詞陳述或書面陳述作成時之情況，認為
    適當者，亦得為證據；又當事人、代理人或辯護人於法院調
    查證據時，知有第159條第1項不得為證據之情形，而未於言
    詞辯論終結前聲明異議者，視為有前項之同意，刑事訴訟法
    第159條之5定有明文。經查，本判決以下所引用被告葉裕騰
    以外之人於審判外之言詞或書面陳述，對被告而言，性質上
    屬傳聞證據，惟被告已知悉有刑事訴訟法第159條第1項之情
    形，且未於言詞辯論終結前聲明異議，本院審酌上開證據作
    成時之情況，尚無違法取證或不當之情形，復與本案之待證
    事實間具有相當之關聯性，以之作為證據應屬適當，揆諸上
    開規定，應認有證據能力。
  ㈡傳聞法則乃對於被告以外之人於審判外之言詞或書面陳述而
    為之規範。本判決以下引用之非供述證據，無刑事訴訟法第
    159條第1項規定傳聞法則之適用，因與本案待證事實具有關
    聯性，且無證據證明係公務員違法取得之物，依法自得作為
    證據。
二、認定犯罪事實所憑之證據及理由：
    訊據被告固坦承於上揭時間，將其母親蔡淑娟之永豐銀行帳
    號000-00000000000000號帳戶之提款卡，交付予真實姓名不
    詳暱稱「小陳」之人，惟矢口否認有何幫助詐欺及幫助洗錢
    犯行，辯稱：我是去跟民間借貸，說要抵押金融卡來抵我欠
    的錢，他有跟我保證說不會有問題，我沒有幫助詐欺集團云
    云。然查：
  ㈠被告於上揭時間，將其母親蔡淑娟之永豐銀行帳號000-00000
    000000000號帳戶之提款卡，交付予真實姓名不詳暱稱「小
    陳」之人，業據被告於警詢、本院準備程序及審理中坦承不
    諱，核與證人蔡淑娟於警詢中之證述相符（見偵卷第29-32
    頁），此部分之事實首堪認定。又被害人蔡曜文及告訴人李
    東陽分別於上揭時間，瀏覽「Lin Pei Pei」於臉書社團上
    發布之不實訊息後，陷於錯誤而分別匯款1萬1000元及6500
    元至被告提供之上開帳戶內，並遭不詳之人提領一空等情，
    亦據證人即告訴人、證人即被害人於警詢中證述明確（見偵
    卷第35-37頁、第59-61頁），並有告訴人與「Lin Pei Pei
    」之臉書訊息對話紀錄、被害人與「Lin Pei Pei」之臉書
    訊息對話紀錄、臉書貼文擷圖、中國信託銀行自動櫃員機交
    易明細、蔡淑娟之上開帳戶客戶基本資料及交易明細表在卷
    可佐（見偵卷第55-58頁、第77-79頁、第81-85頁），此部
    分之事實亦堪認定。
  ㈡次查，被告雖辯稱：我是要跟民間借貸，他說如果不讓我抵
    押金融卡就不讓我借錢，他保證不會出問題，我所留存的資
    料都不見了等語（見本院卷第95頁）。然放貸機構最在乎者
    無非借款人之還款能力，在衡量是否借款及借款數額時，當
    須衡量對方之經濟能力、信用及財產狀況，是如要衡量被告
    之財產狀況，被告僅須提供其帳戶內餘額之財力證明即可，
    實無交付金融卡供對方保管之必要，被告辯稱係為辦理民間
    借貸云云，已與常情不符，且亦無其他證據資料可佐，不足
    採信。且一般人申請銀行活期存款帳戶極為容易且便利，未
    設有嚴格之資格限制，除非銀行活期存款帳戶使用人欲將銀
    行活期存款帳戶充作犯罪之用，否則對一般充作正常使用之
    銀行活期存款帳戶，並無刊登報紙，假借名義，加以大量收
    購之必要，此乃人民均知之常識。且邇來利用人頭帳戶作為
    出入帳戶以遂行財產犯罪之類型層出不窮，並經媒體廣為披
    載，此應為一般人本於一般認知能力所易於意會者。況且被
    告先前於106年間，已有因交付帳戶提款卡及密碼予不詳之
    人，致被害人遭詐欺後匯款至被告提供之帳戶內，經檢察官
    以106年度偵字第16867號、第22258號案件提起公訴，經本
    院以107年度易緝字第245號論罪科刑，此有上開案件起訴書
    及判決書在卷可查（見偵卷第99-108頁），足認被告對於上
    開各情自有認識。是被告應已認識交付帳戶之存摺、提款卡
    及密碼予他人使用，極可能會幫助他人實施詐欺取財及洗錢
    犯罪，被告主觀上顯具有縱使該他人於取得上開帳戶資料後
    ，自行或轉交他人持以實施犯罪，作為向被害人施以詐欺取
    財犯行供匯款之用，並藉此方式產生遮斷金流之效果，亦不
    違背其本意之不確定故意至明。
  ㈢綜上所述，本案事證明確，應依法論科。
三、論罪科刑：
  ㈠核被告所為，係犯刑法第30條第1項前段、第339條第1項之幫
    助詐欺取財罪及同法第30條第1項前段、洗錢防制法第14條
    第1項之幫助洗錢罪。
  ㈡被告以一提供上開帳戶提款卡之幫助行為，同時幫助不詳詐
    欺集團成員詐欺告訴人及被害人，及觸犯上開罪名，為想像
    競合犯，應依刑法第55條前段規定，從一重論以幫助洗錢罪
    。
  ㈢被告基於幫助洗錢之不確定故意，參與構成要件以外之行為
    ，為幫助犯，爰依刑法第30條第2項規定，依正犯之刑減輕
    之。
  ㈣爰以行為人之責任為基礎，審酌被告任意將其母親申辦之金
    融帳戶提款卡交付他人使用，幫助不詳詐欺集團成員詐欺告
    訴人及被害人，致渠等各遭詐1萬1000元、6500元，及幫助
    不詳詐欺集團成員掩飾、隱匿此部分犯罪所得之犯罪手段、
    所生損害，及被告雖未坦承犯行，然與被害人以1萬1000元
    達成調解，約定自111年1月起，於每月15日前給付新臺幣55
    00元，至全部清償為止之犯後態度，此有本院調解程序筆錄
    在卷可查（見本院卷第65-66頁），兼衡其素行、於本院審
    理中自陳國中畢業之智識程度、曾從事水電、金屬工程之生
    活狀況等一切情狀，量處如主文所示之刑，併就併科罰金部
    分諭知易服勞役之折算標準。
據上論斷，應依刑事訴訟法第299條第1項前段，洗錢防制法第14
條第1項，刑法第11條前段、第30條第1項前段、第2項、第339條
第1項、第55條前段、第42條第3項前段，刑法施行法第1條之1第
1項，判決如主文。
本案經檢察官蔣志祥提起公訴，檢察官李濂到庭執行職務。
中　　華　　民　　國　　111 　年　　1 　　月　　20　　日
                  刑事第六庭  審判長法  官  柯志民
                                    法  官  蔡逸蓉
                                    法  官  陳昱翔
以上正本證明與原本無異。
如不服本判決應於收受判決後20日內向本院提出上訴書狀，並應
敘述具體理由；其未敘述上訴理由者，應於上訴期間屆滿後20日
內向本院補提理由書（均須按他造當事人之人數附繕本）「切勿
逕送上級法院」。
告訴人或被害人如不服判決，應備理由具狀向檢察官請求上訴，
上訴期間之計算，以檢察官收受判決正本之日起算。  
                                    書記官  陳筱惠
中　　華　　民　　國　　111 　年　　1 　　月　　20　　日
附錄論罪科刑法條
刑法第30條
幫助他人實行犯罪行為者，為幫助犯。雖他人不知幫助之情者，
亦同。
幫助犯之處罰，得按正犯之刑減輕之。
刑法第339條
意圖為自己或第三人不法之所有，以詐術使人將本人或第三人之
物交付者，處5年以下有期徒刑、拘役或科或併科50萬元以下罰
金。
以前項方法得財產上不法之利益或使第三人得之者，亦同。
前二項之未遂犯罰之。
洗錢防制法第14條
有第二條各款所列洗錢行為者，處7年以下有期徒刑，併科新臺
幣5百萬元以下罰金。
前項之未遂犯罰之。
前二項情形，不得科以超過其特定犯罪所定最重本刑之刑。